【裁判字號】    98,重上更(三),80
【裁判日期】    980813
【裁判案由】    毒品危害防制條例
【裁判全文】
臺灣高等法院臺中分院刑事判決    98年度重上更(三)字第80號
上  訴  人  臺灣彰化地方法院檢察署檢察官
上  訴  人
即  被  告  丙○○
                      弄20號
                    現在臺灣臺中監獄執行中
上  訴  人
即  被  告  戊○○
                    現於臺灣臺中監獄臺中分監執行中
上  訴  人
即  被  告  丁○○
                    現在臺灣臺中女子監獄執行中
前列三人共同
指定辯護人  本院公設辯護人  己○○
上列上訴人等因被告等違反毒品危害防制條例案件，不服臺灣彰
化地方法院96年度訴字第567號中華民國96年7月19日第一審判決
（起訴案號：臺灣彰化地方法院檢察署96年度偵字第1569號），
提起上訴，判決後，經最高法院第3次發回更審，本院判決如下
：
    主       文
原判決關於丙○○、丁○○、戊○○所為如附表一所示共同販賣
第一級毒品部分撤銷。
丙○○、丁○○、戊○○共同販賣第一級毒品，均累犯，各處有
期徒刑拾伍年。扣案之共同販賣毒品所得新臺幣伍佰元沒收之；
未扣案之西門子廠牌行動電話機具壹支（含門號0000000000號
SIM卡）由其等與乙○○連帶沒收之，如全部或一部不能沒收時
，連帶追徵其價額。
    犯 罪 事 實
一、丁○○綽號「大姊」、「姊ㄚ」，丙○○為丁○○之弟，與
    戊○○3人均素行不良，各有下列之科刑及執行紀錄：
  (一)丁○○前曾於民國93年間，因施用第一級毒品案件，經臺灣
    彰化地方法院以93年度訴字第1539號判決判處有期徒刑8 月
    確定，入監執行後，於94年11月2日縮短刑期執行完畢。
  (二)丙○○為丁○○之弟，前曾於86年間，因違反藥事法案件，
    經同法院以86年度少訴字第15號判決判處有期徒刑8月確定
    ；又於87年間，因竊盜、贓物案件，經同法院以87年度易字
    第1019號判決分別判處有期徒刑1年、4月確定；再於87 年
    間，因搶奪案件，經同法院以87年度訴字第495號判決，判
    處有期徒刑8月，上訴後，經本院以87年度少連上易字第33
    號判決駁回上訴確定；前開4罪嗣經裁定應執行有期徒刑2
    年6月確定；復於89年間，因竊盜案件，經臺灣彰化地方法
    院以89年度易字第785號判決判處有期徒刑1年2月確定，且
    與前開4罪所定應執行刑入監接續執行，於93年2月20日縮短
    刑期執行完畢。
  (三)戊○○前曾於93年間，因施用第一、二級毒品案件，經臺灣
    彰化地方法院以93年度訴字第1481號判決分別判處有期徒刑
    8月、3月，應執行有期徒刑10月確定；另因恐嚇案件，經同
    法院以93年度易字第1264號判決判處有期徒刑5月確定；前
    開3罪嗣經裁定應執行有期徒刑1年2月，入監執行後，於95
    年4月7日假釋付保護管束出監，並於95年4月20日假釋期滿
    未經撤銷，以已執行完畢論。
二、丁○○、丙○○、戊○○均不知悔改，均明知海洛因係毒品
    危害防制條例第2條第2項第1款所定之第一級毒品，非經許
    可，不得持有、販賣；因丁○○為賺取購毒施用之費用，得
    知綽號「大頭」之乙○○（現另案因違反毒品危害防制條例
    案件由本院審理中，惟本案犯罪事實未據起訴）在販賣第一
    級毒品海洛因，乃意圖營利參與販賣第一級毒品犯行，即由
    乙○○先於不詳時地，非因販賣而持有數量不詳之第一級毒
    品海洛因後，再由乙○○負責提供毒品海洛因及部分客源，
    並交付其所有內含門號0000000000號SIM卡之西門子廠牌行
    動電話1支，作為丁○○販賣第一級毒品所用之聯絡工具，
    其等約定丁○○每販出1,000元海洛因可向乙○○抽得300
    元現款，丁○○因而與乙○○共同販賣毒品，並邀得丙○○
    、戊○○共同意圖營利參與之。丁○○、戊○○、丙○○等
    3人乃與乙○○4人共同基於販賣第一級毒品海洛因以營利之
    犯意聯絡，由丁○○以門號0000000000 號行動電話作為販
    賣毒品之聯絡工具，再於附表一所示之時間，由丙○○利用
    門號0000000000號行動電話與欲購買海洛因之庚○○聯絡交
    易之時間、地點、金額、數量等重要事項後，再由丁○○指
    派戊○○拿取乙○○所交予之海洛因依約前往約定地點交付
    毒品，並收取價金，其等販賣之數量、方法及販賣所得詳如
    附表一所示。
三、嗣經警循線報請臺灣彰化地方法院檢察署檢察官指揮監聽丁○○持以販賣第一級毒品海洛因所用之門號0000000000電話
    ，並於96年2月6日21時20分許，在雲林縣麥寮鄉○○街12號
    前當場查扣丁○○所有供販賣第一級毒品所用之海洛因1包
    （淨重35.89公克，純度83.70％、質純淨重30.04公克，空
    包裝袋重1.10公克）、丁○○等人所為如附表一、二所示販
    賣第一、二級毒品所得共計21,500元，及丁○○所有供販賣
    第二級毒品犯罪用之行動電話機具1支（含門號0000000000
    號SIM卡1枚），及供其本人施用海洛因所用之注射針筒4支
    、鏟管1支，及與本案無關之現金71,600元；另於96年2月7
    日12時許在彰化縣福興鄉○○○街111號戊○○住處執行搜
    索，扣得戊○○所有非供本案犯罪用之行動電話2支（含門
    號0000000000號SIM卡1枚）。
四、案經彰化縣警察局鹿港分局報請臺灣彰化地方法院檢察署檢
    察官偵查起訴。
    理       由
壹、程序方面：
一、上訴人即被告丙○○、戊○○、丁○○被訴如附表二所示之
    各罪，均經本院前審以97年度上更(二)字第251號判處罪刑，
    並經最高法院以98年度台上字第3391號判決駁回上訴確定，
    合先敘明。
二、上訴人即被告丙○○所為如附表一所示販賣第一級毒品犯行
    ，雖未據檢察官於起訴書載明，惟檢察官已於96年5月23日
    原審審理中以96年度蒞字第3467號補充理由書追加起訴（見
    原審卷(一)第178至182頁），自應依法審究之。
三、證據能力部分：
  (一)按共犯不利於己之陳述，倘予相當調查，足證有其情事者，
    仍得資為被告犯罪之證據，此由刑事訴訟法第156條第2項規
    定之意旨自明。又現行刑事訴訟法第287條之2規定「法院就
    被告本人之案件調查共同被告時，該共同被告準用有關人證
    之規定」，即共同被告對於其他共同被告之案件而言，為被
    告本人以外之第三人，本質上屬於證人，為確保被告對證人
    之對質詰問權，證人於審判中，應依法定程序，到場具結陳
    述，並接受被告之詰問，其陳述始得作為認定被告犯罪事實
    之判斷依據。本件被告丁○○、戊○○於原審審理中已以證
    人身分作證，並經交互詰問程序確實保障被告丙○○之訴訟
    權，共同被告丁○○、戊○○之陳述自得作為認定被告丙○○犯罪事實之判斷依據，合先敘明。
  (二)按偵查犯罪機關依法定程序監聽之錄音，如已踐行調查證據
    程序，非不可採為認定犯罪事實之基礎。又監聽錄音製作之
    譯文，如僅為偵查犯罪機關製作，而被告或訴訟關係人對其
    真實性有爭執者，法院已實施勘驗該監聽之錄音踐行調查證
    據之程序，確認該監聽錄音譯文之真實性，自非不得以該監
    聽錄音之譯文，採為認定被告有罪之基礎。本案監聽錄音及
    譯文係彰化縣警察局鹿港分局警員依其所監聽被告之通訊時
    間、內容所為之紀錄，為被告以外之人於審判外所為之陳述
    ，依刑事訴訟法第259條第1項之規定，性質上固屬傳聞證據
    ，惟此監聽之錄音係彰化縣警察局鹿港分局依法定程序所為
    ，有台灣彰化地方法院檢署95年度他字第2645號卷宗可稽，
    並經原審勘驗其中部分監聽錄音內容，已確認該錄音譯文之
    真實，製有勘驗筆錄可考（見原審卷(二)第11至13頁），依照
    上開說明，此監聽錄音譯文自有證據能力。
  (三)再按被告以外之人於審判外之陳述，雖不符刑事訴訟法第15
    9條之1至第159條之4之規定，然經當事人於審判程序同意作
    為證據，法院審酌該言詞陳述作成時之情況，認為適當者，
    亦得為證據；當事人、代理人或辯護人於法院調查證據時，
    知有刑事訴訟法第159條第1項不得為證據之情形，而未於言
    詞辯論終結前聲明異議者，視為有前項之同意，刑事訴訟法
    第159條之5定有明文。查證人癸○○、庚○○等人於警、偵
    訊中所為之陳述，固為審判外之陳述而屬傳聞證據，惟原審
    審理時，已依法定程序傳喚證人等人到場，命其具結陳述，
    並使被告等人有與證人對質及詰問之機會，已確保被告等人
    之對質詰問權，且被告等人及辯護人就前開審判外之陳述，
    於審理中均不爭執其證據能力，復未曾於言詞辯論終結前聲
    明異議，本院審酌上開證人陳述時之情況，並無違法取證之
    瑕疵，亦無顯有不可信之情況，本院認以之作為證據為適當
    ，均有證據能力。
貳、認定犯罪事實所憑之證據及理由
一、上開犯罪事實，迭據上訴人即被告（下稱被告）丁○○、戊○○於偵查、原審、本院前審及本院本審審理中坦承不諱，
    並據上訴人即被告（下稱被告）丙○○於偵查及本院本審審
    理中坦承不諱，並均為認罪之答辯，復有下列補強證據可資
    證明：
  (一)證人庚○○於警詢、偵查中就其如何向被告丁○○、戊○○
    購買海洛因之事實均證述歷歷；且證人庚○○於原審審理時
    證述曾以其自宅之門號000000000號電話，撥打被告丁○○
    持用之門號0000000000號行動約妥購買海洛因之價量後，由
    被告戊○○持往附表一所示之地點交易等情綦詳（見原審96
    年5月31日審判筆錄），並有證人庚○○持用之門號
    000000000號電話，與被告丁○○持用之門號0000000000號
    電話通訊監察錄音譯文在卷可稽（見95年度他字第2645號卷
    第11頁）。核證人庚○○與被告丁○○、戊○○間並無怨隙
    ，不致故為不利被告丁○○、戊○○之陳述；又證人庚○○
    於警詢、偵查及原審審理中，就如何與被告丁○○、戊○○
    聯絡及購買毒品等關於買受毒品之時間、地點、次數及如何
    交付價金等細節之陳述均大致相符，且與被告丁○○、戊○○之自白亦無齟齬之處，堪予採信。
  (二)又被告丙○○於附表一所示之交易時間，接聽庚○○撥打門
    號0000000000號行動電話，並與證人庚○○約妥第一級毒品
    海洛因交易之時間、地點、金額、數量等重要事項等情，業
    經被告丙○○於偵查中自白不諱（見96年度偵字第1569號偵
    查卷宗第79頁），復經原審當庭勘驗95年12月17日下午1時
    37分000000000號電話撥打0000000000門號電話話之通聯錄
    音內容無訛，有前開通訊監察譯文及原審勘驗筆錄在卷可稽
    （見95年度他字第2645號卷第11頁及原審卷(二)第11至13頁所
    示96年6月28審判筆錄），被告丙○○於警詢及原審審理時
    亦坦承其與證人庚○○確有如通訊監察譯文內容所載之對話
    內容，有筆錄可稽（見警詢卷宗第51至55頁、原審卷(二)第11
    至13頁）；且證人即被告丁○○於警詢中證稱「（問：丙○○之調查筆錄指陳如有人要買毒品時，他即幫你接聽行動電
    話門號0000000000號，並將欲販賣之毒品交由戊○○前往交
    易毒品販賣是否實在？）實在」等語（見96年度偵字第1569
    號卷宗第82頁）；而觀諸證人庚○○於95年12月17日下午1
    時37分以000000000撥打0000000000門號，由被告丙○○接
    聽之電話，該通訊內容為：
    「Ａ（即被告丙○○，下同）：喂」、「Ｂ（即證人庚○○
      ，下同）：喂姐ㄚ」。
    「Ａ：你講」、「Ｂ：我帶一個小孩去」。
    「Ａ：你是誰」、「Ｂ：我阿興」。
    「Ａ：阿興喔」、「Ｂ：是」。
    「Ａ：你開車還是騎機車」、「Ｂ：我騎機車」。
    「Ａ：你去公賣局那裡好嗎」、「Ｂ：那裡不是很辣」。
    「Ａ：不會了」、「Ｂ：小張的啦」。
    「Ａ：你多久會到」、「Ｂ：5分鐘內」。
    「Ａ：好」、「Ｂ：叫他多用一點」。
    「Ａ：好啦」。
    又被告丙○○於警詢中自承「一個小孩」代表新台幣500 元
    （見警卷第52頁），可知被告丙○○與證人庚○○通話時所
    稱「一個小孩」、「小張的啦」、「叫他多用一點」，係指
    證人庚○○向被告等人購買新台幣500元之第一級毒品海洛
    因。綜上足認被告丙○○確與證人庚○○以電話聯絡之方式
    約妥第一級毒品海洛因交易之時間、地點、金額及數量。
  (三)按聯絡毒品買賣、交付毒品、收取毒品買賣價金等行為，均
    屬販賣毒品罪構成要件事實之部分行為，苟有參與其事，即
    係分擔實行犯罪行為，自應負共同販賣毒品罪責（最高法院
    97年台上字第1439號判決意旨參照），可知毒品交易時間、
    交易地點、金額數量之磋商，及毒品之實際交付收取現款，
    均係構成販賣毒品海洛因罪之重要核心行為，則核諸前揭通
    話內容，被告丙○○除與證人庚○○談及毒品海洛因交易之
    時、地及價量外，當被告丙○○告知庚○○前往公賣局那裡
    等，而庚○○詢以「那裡不是很辣」時，被告丙○○隨即告
    以「不會了」，足見被告丙○○接聽證人庚○○洽購毒品海
    洛因之來電時，均與對方直接洽談並議定毒品海洛因交易之
    時、地及價量，被告丙○○所為，顯然已參與販賣第一級毒
    品海洛因之構成要件行為，堪認被告丙○○就被告丁○○、
    戊○○所為如附表一所示販賣第一級毒品海洛因犯行，彼此
    間均有犯意聯絡及行為分擔。
  (四)此外復有被告丁○○所為如附表一所示販賣第一級毒品海洛
    因所得500元扣案足資佐證。足認被告丙○○、丁○○、戊○○之自白與事實相符。
二、按共同實施犯罪行為之人，在合同意思範圍以內，各自分擔
    犯罪行為之一部，相互利用他人之行為，以達其犯罪之目的
    者，即應對於全部所發生之結果，共同負責（最高法院28
    年上字第3110號判例可資參照）。而販賣毒品者，必其本身
    擁有毒品可供交易，否則無法完遂買賣行為，縱有因缺貨而
    須向他人調貨以供販賣，亦屬偶發之情形，而非常態。觀諸
    被告丁○○自偵訊至本院前審均供述伊販賣之第一級毒品海
    洛因及販毒所用之電話、門號均由乙○○提供，乙○○復介
    紹其他人向伊購買毒品海洛因，伊每賣1,000元海洛因，可
    抽取其中300元等語，可知被告丁○○與乙○○之互動情形
    ，係由乙○○供應毒品及聯絡工具，而被告丁○○無從自行
    決定利得，其獲利情形為每販出1,000元海洛因，固定從中
    獲取300元，則被告丁○○顯然並非向乙○○購入毒品後再
    另行轉賣他人，而係與乙○○共同基於販賣第一級毒品海洛
    因以營利之犯意聯絡，由乙○○負責提供毒品海洛因及部分
    客源，被告丁○○則負責與購毒者聯絡及交付毒品、收取價
    款。足認乙○○與被告丁○○2人間就如附表一所示之販賣
    第一級毒品海洛因犯行，彼此間有犯意聯絡及行為分擔。
三、又按共同正犯之意思聯絡，原不以數人間直接發生者為限，
    即有間接之聯絡者，亦包括在內。如甲分別邀約乙、丙犯罪
    ，雖乙、丙間彼此並無直接之聯絡，亦無礙於其為共同正犯
    之成立（最高法院77年台上字第2135號判例意旨參照）。本
    件被告戊○○係負責出面前往交易地點交付海洛因並收取現
    款，而被告丙○○係負責接聽電話，與購毒者洽談並議定毒
    品海洛因交易事宜，其2人固受丁○○之邀而參與上開犯行
    ，與乙○○間均無直接之意思聯絡，惟依照上開說明，乙○○與被告丁○○、戊○○、丙○○間就附表一所示之犯行，
    均難辭共同正犯之責。
四、再按販賣毒品之所謂販賣行為，係行為人基於營利之目的，
    而販入或賣出毒品而言。販賣毒品者，其主觀上須有營利之
    意圖，且客觀上有販賣之行為，即足構成，至於實際上是否
    已經獲利，則非所問。又以政府為杜絕毒品之氾濫，對於查
    緝施用及販賣毒品之工作，無不嚴加執行，販賣毒品罪又係
    重罪，若無利可圖，應不致甘冒重刑無故受懲；且毒品海洛
    因及甲基安非他命，可任意分裝或增減其份量，而每次買賣
    之價量，亦隨時隨雙方關係之深淺、當時之資力、需求程度
    及對行情之認知等因素，機動的調整，因之販賣之利得，除
    經坦承犯行，或價量均臻明確外，委難察得實情，職是之故
    ，縱未確切查得販賣賺取之實際差價，但除別有事證，足認
    係按同一價格轉讓，確未牟利外，尚難執此認非法販賣之事
    證有所不足，致知過坦承者難辭重典，飾詞否認者反得逞僥
    倖，而失情理之平。本件被告丁○○於原審審理時坦承其每
    賣出1,000元海洛因，可抽取300元等語，證人乙○○於本院
    前審作證時固否認有答應被告丁○○，賣海洛因1000元讓她
    抽300元乙節，但亦承認有賣被告丁○○較便宜，讓她再賣
    可以有賺頭等語，顯見其間存有利差。被告戊○○自承：可
    抽取部分毒品海洛因施用，且被告丁○○會提供其飲食費及
    加油費等語，可知被告丁○○、戊○○出售第一級毒品確有
    圖利之意圖。而被告丙○○未直接向購買第一級毒品者收取
    金錢，致本院無從確認此部分販賣之實際得利若干，惟被告
    丙○○與購買毒品之人並無至親或有特殊之情誼關係，衡情
    被告丙○○當無甘冒刑罰制裁之重典而毫無利得，堪認被告
    丙○○、丁○○、戊○○上揭販賣第一級毒品犯行均有圖利
    之意圖。
五、末按毒品危害防制條例第4條所規定之販賣毒品罪，雖不以
    販入之後復行賣出為要件，祇要以營利為目的，將毒品販入
    或賣出，有一於此，其犯罪即為完成。本件被告等販賣予上
    開證人之第一級毒品海洛因，係由共犯乙○○負責提供毒品
    ，惟共犯乙○○均否認上情，致本院查無證據足資證明乙○○係基於販賣之意圖而販入，應認被告等人販出之毒品，係
    由共犯乙○○係先於不詳時地，非因販賣而持有數量不詳之
    第一級毒品海洛因後，始基於販賣海洛因以營利之犯意，而
    與被告等人分別為上揭販賣第一級毒品行為。綜上所述，
    本件事證明確，被告等犯行堪予認定。
參、論罪科刑之說明：
一、被告等行為後，毒品危害防制條例第17條業經修正，並以華
    總一義字第09800125141號公布在案。又依中央法規標準法
    第14條規定「法規特定有施行日期，或以命令特定施行日期
    者，自該特定日起發生效力」，而毒品危害防制條例第36
    條已定有施行日期，故本次修正條文自公布後6個月施行，
    被告所為尚無從適用修正後尚未施行之毒品危害防制條例第
    17條，合先敘明。
二、查海洛因係毒品危害防制條例第2條第2項第1款所定之第一
    級毒品，不得非法持有、販賣。茲說明對被告等人之論罪如
    下：
  (一)核被告丁○○、戊○○、丙○○所為，均係犯毒品危害防制
    條例第4條第1項之販賣第一級毒品罪。被告等販賣前持有第
    一級毒品之低度行為，為販賣第一級毒品之高度行為所吸收
    ，均不另論罪。
  (二)被告丁○○、戊○○、丙○○與乙○○就附表一所示販賣海
    洛因犯行，有犯意聯絡及行為分擔，均為共同正犯。
  (三)被告丁○○、戊○○、丙○○各有如事實欄所示科刑及執行
    完畢紀錄，有臺灣高等法院被告全國前案紀錄表在卷可按，
    其等均於有期徒刑執行完畢後，5年以內故意再犯本件有期
    徒刑以上之罪，均為累犯，其法定刑併科罰金部分應加重其
    刑，而法定刑為死刑、無期徒刑部分依法不得加重。
  (四)按販賣第一級毒品罪之法定刑為死刑或無期徒刑，然同為販
    賣第一級毒品之人，其原因動機不一，犯罪情節未必盡同，
    或有大盤毒梟者，亦有中、小盤之分，甚或僅止於吸毒者友
    儕間為求互通有無之有償轉讓者亦有之，其販賣行為所造成
    危害社會之程度自屬有異，法律科處此類犯罪，所設之法定
    最低本刑卻同為「死刑或無期徒刑」，不可謂不重。於此情
    形，倘依其情狀處以較輕之徒刑，即足以懲儆，並可達防衛
    社會之目的者，自非不可依客觀之犯行與主觀之惡性二者加
    以考量其情狀，是否有可憫恕之處，適用刑法第59條之規定
    酌量減輕其刑，期使個案裁判之量刑，能斟酌至當，符合比
    例原則。本件被告丁○○、戊○○、丙○○販賣第一級毒品
    ，其販賣之毒品價量均不多，得款金額甚微，顯見其等販賣
    之數量及獲取之利益均非龐大，尚非惡性極重之大毒梟，倘
    予以宣告法定最低度刑期仍嫌過重，難謂符合罪刑相當性及
    比例原則，更無從與大毒梟之惡行有所區隔，客觀上足以引
    起一般之同情，其等犯罪情狀尚有可憫之處，爰依刑法第59
    條規定，均酌量減輕其刑。被告等上開刑之加減，依刑法第
    71條第1項之規定，就併科罰金、有期徒刑部分均先加後減
    ，就法定刑為死刑、無期徒刑部分則予減輕其刑。
  (五)按毒品危害防制條例第17條第1項固修正為「犯第四條至第
    八條、第十條或第十一條之罪，供出毒品來源，因而查獲其
    他正犯或共犯者，減輕或免除其刑」，惟該條尚未施行，已
    見前述；且被告丁○○、戊○○雖均供出其毒品來源為乙○○，惟乙○○因另案被訴販賣毒品罪，經彰化縣警察局溪湖
    分局報請臺灣彰化地方法院檢察署以96年度偵字第6035號提
    起公訴，由原審法院以96年度訴字第1486號判決科刑，上訴
    後經本院以97年度上訴字第525號判處罪刑，復經最高法院
    以98年度台上字第1021號判決發回本院審理中，此經本院查
    核無訛，並有乙○○相關案件之判決書、起訴書及全國前案
    紀錄表在卷可按；核諸上開案件資料可知，檢察官另案承辦
    陳世斌涉嫌施用毒品海洛因犯行，經詢問陳世斌供稱毒品係
    向乙○○購得，乃對乙○○實施電話監聽，並指揮彰化縣警
    察局溪湖分局查獲，此有上開案卷電話監聽紀錄、簽呈等影
    本在卷可稽（見本院更一審卷(一)第216至250頁）；另經彰化
    縣警察局函覆本院，該局偵辦乙○○、魏上貞，並非係因丁○○之指證，有該函文附卷可憑（本院更二卷第197頁）。
    則被告丁○○、戊○○所為，與毒品危害防制條例第17條規
    定之要件不合，自無從適用該條規定，附此敘明。
三、原審對被告等論罪科刑，固非無見，惟有下列違誤之處：
  (一)刑法修正施行後多次販賣毒品之犯行，應採一罪一罰，始符
    合立法本旨，已見前述。原審判決略謂「集合犯係指若該犯
    罪行為態樣，本質上原具有反覆、延續實行之特徵」，資為
    認被告丁○○、戊○○、丙○○等所為如附表一、二所示等
    犯行僅各成立毒品危害防制條例第4條第1項販賣第一級毒品
    1 罪，揆諸前揭說明，自有適用法律不當之違誤。
  (二)按毒品危害防制條例第19條第1項規定，犯販賣毒品罪者，
    其供犯罪所用及犯罪所得之財物均沒收之，係採義務沒收主
    義。查，行動電話門號SIM卡或RUIM卡之所有權，均於將SIM
    卡或RUIM卡交予客戶使用時即移轉歸屬客戶所有，此經國內
    各電信業者覆函司法院在案，有司法院97年5月6日院臺廳刑
    一字第0970009760號函示可稽。本件被告丁○○用以聯繫販
    賣第一、二級毒品事宜之門號0000000000號西門子廠牌行動
    電話1支（含SIM卡），係共犯乙○○所有交付其持以對外聯
    繫，業據被告丁○○供承無訛，則該西門子廠牌行動電話（
    含門號0000000000號SIM卡）雖未扣案，惟無證據證明已經
    滅失，自應諭知沒收，如全部或一部不能沒收時，連帶追徵
    其價額，原審判決卻未諭知，容有可議之處。
四、檢察官上訴意旨略謂本件起訴意旨認被告丁○○所犯販賣第
    一級毒品，與販賣第二級毒品「2」罪間，犯意各別，行為
    互殊，應予分論罰，並非指被告丁○○所犯多次販賣第一級
    毒品罪、多次販賣第二級毒品罪間為數罪關係，原審法院卻
    誤解起訴意旨，認為被告丁○○所犯多次販賣第一級毒品、
    多次販賣第二級毒品均依數罪關係起訴，顯有違誤云云；惟
    刑法修正施行後多次販賣毒品之犯行，應採一罪一罰，始符
    合立法本旨，已見前述，檢察官之上訴自屬無據。另被告丁○○、戊○○、丙○○提起上訴指摘原判決量刑過重，固均
    無理由，惟原判決既有上開可議之處，自應由本院將原判決
    撤銷改判。茲說明對被告等科刑之理由如下：
  (一)主刑部分：本院審酌被告丁○○、戊○○、丙○○均明知毒
    品不僅殘害施用者自身健康，因施用毒品而散盡家財、連累
    家人，或為購買毒品鋌而走險者，更不可勝計，竟為謀個人
    私利販賣毒品，危害社會甚鉅，又考量其等犯罪之手段、素
    行、販賣毒品之價量甚微，所得之利益亦不多，且被告丁○○、戊○○犯後迭次坦承販賣第一級毒品犯行，被告丙○○
    於偵查及本院本審審理中坦承販賣第一級毒品犯行，均有悔
    悟之意，態度良好等一切情狀，分別量處如主文第2項所示
    之刑。
  (二)從刑部分：
  (1)按毒品危害防制條例第19條第1項規定，犯販賣毒品罪者，
    其供犯罪所用及犯罪所得之財物均沒收之，係採義務沒收主
    義。故販賣毒品所得之對價，不問其中成本若干，利潤多少
    ，均應全部諭知沒收，貫徹政府查禁煙毒之決心，以符立法
    本旨（最高法院91年度台上字第2419號判決意旨參照）。扣
    案之500元，係被告等人所為如附表一所示販賣第一級毒品
    之販毒所得，業據被告丁○○供明在卷，應依毒品危害防制
    條例第19條第1項之規定宣告沒收。又被告丁○○用以聯繫
    販賣第一級毒品事宜之門號0000000000號西門子廠牌行動電
    話1支（含SIM卡），係共犯乙○○所有交付其持以對外聯繫
    ，業據被告丁○○供承無訛，則該西門子廠牌行動電話（含
    門號0000000000號SIM卡）雖未扣案，惟無證據證明已經滅
    失，自應諭知與乙○○及其他共同正犯連帶沒收，如全部或
    一部不能沒收時，連帶追徵其價額。
  (2)按多次販賣毒品後，持有剩餘毒品被查獲，其各次販賣毒品
    行為，固應併合處罰。惟該持有剩餘毒品之低度行為，應僅
    為最後一次販賣毒品之高度行為所吸收，不另論罪。故就該
    查獲之剩餘毒品，祇能於最後一次之販賣毒品罪宣告沒收銷
    燬，不得於各次販賣毒品罪均宣告沒收銷燬。被告丁○○、
    戊○○、丙○○共同販賣第一級毒品而被查扣之用而剩餘毒
    品海洛因（合計驗餘淨重35.89公克），及被告丁○○所有
    供包裹、固定上開海洛因之包裝袋（重1.10公克），均係其
    等於如附表二編號6所示最後一次共同販賣第一級毒品罪所
    持有剩餘之物，尚無從於本罪項下宣告沒收銷燬；至本案另
    有經警當場查扣之丁○○所有供其本人施用海洛因所用之注
    射針筒4支、鏟管1支、現金69,100元，及被告戊○○所有之
    行動電話2支（含門號0000000000號SIM卡1枚），均查無其
    他證據證明係供本件犯罪之用，自無從於本案併為沒收或銷
    燬之諭知，附此敘明。
肆、被告等其餘被訴部分不另為無罪諭知之說明：
一、按犯罪事實應依證據認定之，無證據不得認定犯罪事實，刑
    事訴訟法第154條第2項定有明文。而認定不利於被告之事實
    ，須依積極證據，苟積極證據不足為不利於被告事實之認定
    時，即應為有利於被告之認定，更不必有何有利之證據，亦
    有最高法院30年上字第816號判例可資參照。
二、公訴意旨另以被告丁○○、戊○○基於販賣第一級毒品之犯
    意，另於95年10月間販賣海洛因予證人癸○○3次（不包括
    附表二編號1、2所示）、於95年10月至96年1月間，販賣海
    洛因予證人庚○○8次（不包括附表一、附表二編號3所示）
    ，而認被告丁○○、戊○○涉有此部分販賣第一級毒品海洛
    因罪嫌；並以證人癸○○、庚○○於偵訊時所為證述為主要
    論據。訊之被告丁○○、戊○○堅詞否認此部分犯行，經查
    ：
  (一)證人癸○○於原審96年5月31日審理時證稱：其有跟被告丁○○買過海洛因，但實際情形已記不起來等語（詳見本院審
    判筆錄），而被告丁○○則於同日審理時陳稱：癸○○係向
    伊購買海洛因7次，其中5次係由伊接聽電話後，推由被告戊○○出面交易；另外2次因被告戊○○人在外縣市，故由乙○○指派交易等語。徵之證人癸○○雖於偵訊時曾陳稱其係
    向被告丁○○購買海洛因10次等語，然證人癸○○既已記憶
    模糊，而被告丁○○於原審審理時，不僅就販賣次數得為詳
    實陳述，且對其中2次之交易，係由乙○○指派他人出面交
    易，而非被告戊○○出面交易等情陳述綦詳，此情亦為癸○○於原審審理時證稱屬實，足認應以被告丁○○前開證述較
    為可採。從而，依照被告丁○○前開供述，被告等人與證人
    癸○○間之第一級毒品海洛交易共計7次，超過部分尚無積
    極證據可資證明。
  (二)證人庚○○於原審96年5月31日審理時具結後改證稱：其有
    跟被告丁○○購買海洛因7次等語（見原審審判筆錄），核
    其所述購買之次數，與其於偵訊時證述不一。衡之證人庚○○於原審交互詰問下，深思熟慮後，就交易次數所為較為保
    守、謹慎之證述，其可信度應較偵查中所陳為高。足認被告
    等人與證人庚○○間之第一級毒品海洛交易共計7次，超過
    部分尚無積極證據可資證明。
  (三)此外本院復查無其他積極證據足資證明被告丁○○、戊○○
    另有檢察官所指之上開犯行，被告丁○○、戊○○此部分犯
    罪尚屬不能證明，因檢察官認此部分與前揭起訴成罪部分具
    有集合犯實質上一罪之關係，爰不另為無罪之諭知，併此敘
    明。
三、原審檢察官另於96年5月23日以96年度蒞字第3467號補充理
    由書，對被告丙○○追加起訴意旨略謂96年1月1日下午5時
    45分至當天下午6時1分，在彰化縣鹿港鎮西勢國小附近，由
    壬○○以0000000000門號撥打丁○○持有之0000000000門號
    ，由丙○○接聽電話聯絡後，戊○○即拿取乙○○所交予丁○○之海洛因出面交易1次，因認為被告丙○○涉有此部分
    販賣第一級毒品海洛因罪嫌（見原審卷(一)第181頁）。惟訊
    之被告丙○○堅詞否認此部分犯行，且原審於96年6月28 日
    審理時當庭勘驗監聽光碟，被告戊○○供稱該次通聯係伊接
    聽之通話，非被告丙○○之通話，自難遽認被告丙○○參此
    次販賣海洛因各階段之任何行為。此外復查無其他積極證據
    足資證明被告丙○○另有檢察官所指之上開犯行，被告丙○○此部分被訴犯行不能證明，因檢察官認此部分與前揭起訴
    成罪部分具有集合犯實質上一罪之關係，爰不另為無罪之諭
    知，併此敘明。
據上論斷，應依刑事訴訟法第369條第1項前段、第364條、第299
條第1項前段，毒品危害防制條例第4條第1項、第19條第1項，刑
法第11條、第28條、第47第1項、第59條，判決如主文。
本案經檢察官甲○○到庭執行職務。
中    華    民    國    98    年    8    月    13   日
            刑事第七庭    審判長法  官  林  榮  龍
                                法  官  張  惠  立
                                法  官  鄭  永  玉
以上正本證明與原本無異。
如不服本判決應於收受送達後十日內向本院提出上訴書狀，其未
敘述上訴理由者，並得於提起上訴後十日內向本院補提理由書狀
（均須按他造當事人之人數附繕本）「切勿逕送上級法院」。
                                書記官  詹  錫  朋
中    華    民    國    98    年    8    月    13     日
 附表一：
┌─────────────────────────────────────────┐
│行 為 人：丁○○、戊○○、丙○○、乙○○                                          │
├─────────────────────────────────────────┤
│交易對象：庚○○                                                                  │
├─────┬──┬────┬──────┬────────────────────┤
│交易時間  │次數│交易地點│金額（每包）│      交  易  方  式                    │
│          │    │        │（新臺幣）  │                                        │
├─────┼──┼────┼──────┼────────────────────┤
│於95年12  │1次 │彰化縣鹿│500元       │庚○○以自宅門號000000000號電話撥打黃婉 │
│月17日下午│    │港鎮公賣│            │綺所持用之門號0000000000號行動電話，由黃│
│1 時37分  │    │局附近  │            │松林接聽並聯繫毒品海洛因之交易事宜（其2 │
│          │    │        │            │人聯繫內容如後所示)，再由丁○○指派潘漢 │
│          │    │        │            │璋拿取乙○○所交予之海洛因依約前往約定地│
│          │    │        │            │點交付毒品，並向庚○○收取交易毒品之價金│
│          │    │        │            │。                                      │
└─────┴──┴────┴──────┴────────────────────┘
 附表二：
┌─┬─────────────────────────────────────────────────────┐
│編│行 為 人：丁○○、乙○○                                                                                  │
│號├─────────────────────────────────────────────────────┤
│1 │交易對象：癸○○                                                                                          │
│  ├─────┬────┬──────┬──────┬────┬───────────────────────┤
│  │交易時間  │  次數  │  交易地點  │  交易物品  │金額（每│交  易  方  式                                │
│  │          │        │            │            │包）    │                                              │
│  ├─────┼────┼──────┼──────┼────┼───────────────────────┤
│  │各次均分別│  2次   │彰化縣鹿港鎮│每次海洛因1 │2次各1千│癸○○均以其持有門號0000000000號行動電話撥打黃│
│  │於95年10月│        │中山南路6之2│包          │元      │婉綺所持用之門號0000000000號行動電話聯繫毒品海│
│  │間起至95年│        │號乙○○住處│            │        │洛因之交易事宜，再由丁○○告知乙○○後，由陳東│
│  │12月間之某│        │地下室      │            │        │慶直接前往右列地點，由乙○○交付毒品，並向陳東│
│  │日某時    │        │            │            │        │慶收取交易毒品之價金。                        │
├─┼─────┴────┴──────┴──────┴────┴───────────────────────┤
│編│行 為 人：丁○○、戊○○、乙○○                                                                          │
│號├─────────────────────────────────────────────────────┤
│2 │交易對象：癸○○                                                                                          │
│  ├─────┬────┬──────┬──────┬────┬───────────────────────┤
│  │交易時間  │  次數  │  交易地點  │  交易物品  │金額（每│交  易  方  式                                │
│  │          │        │            │            │包）    │                                              │
│  ├─────┼────┼──────┼──────┼────┼───────────────────────┤
│  │各次均分別│  5次   │彰化縣福興鄉│每次海洛因1 │4次各1千│癸○○均以其持有門號0000000000號行動電話撥打黃│
│  │於95年10月│        │百姓公廟、鹿│包          │元，1次 │婉綺所持用之門號0000000000號行動電話聯繫毒品海│
│  │間起至95年│        │東國小等地  │            │為1500元│洛因之交易事宜，再由丁○○指派戊○○拿取乙○○│
│  │12月間之某│        │            │            │        │所交予之海洛因依約前往約定地點交付毒品，並向陳│
│  │日某時    │        │            │            │        │東慶收取交易毒品之價金。                      │
├─┼─────┴────┴──────┴──────┴────┴───────────────────────┤
│編│行 為 人：丁○○、戊○○、乙○○                                                                          │
│號├─────────────────────────────────────────────────────┤
│3 │交易對象：庚○○                                                                                          │
│  ├─────┬────┬──────┬──────┬────┬───────────────────────┤
│  │交易時間  │ 次數   │  交易地點  │  交易物品  │金額（每│交  易  方  式                                │
│  │          │        │            │            │包）    │                                              │
│  ├─────┼────┼──────┼──────┼────┼───────────────────────┤
│  │各次均分別│ 6次    │彰化縣社頭鄉│海洛因1 包  │3次各500│庚○○均以自宅000000000 號電話撥打丁○○所持用│
│  │於95年10月│        │員集路果菜巿│            │元，3次 │之門號0000000000號行動電話聯繫毒品海洛因之交易│
│  │間起至96年│        │場附近      │            │各1千元 │事宜，再由丁○○指派戊○○拿取乙○○所交予之海│
│  │1月間之某 │        │            │            │        │洛因依約前往約定地點交付毒品，並向庚○○收取交│
│  │日某時    │        │            │            │        │易毒品之價金。                                │
├─┼─────┴────┴──────┴──────┴────┴───────────────────────┤
│編│行 為 人：丁○○、戊○○、乙○○                                                                          │
│號├─────────────────────────────────────────────────────┤
│4 │交易對象：辛○○                                                                                          │
│  ├─────┬────┬──────┬──────┬────┬───────────────────────┤
│  │交易時間  │  次數  │  交易地點  │  交易物品  │金額（每│交  易  方  式                                │
│  │          │        │            │            │包）    │                                              │
│  ├─────┼────┼──────┼──────┼────┼───────────────────────┤
│  │於95年12  │1次     │彰化縣鹿港鎮│海洛因1 包  │5百元   │辛○○以自宅000000000號電話撥打丁○○所持用之 │
│  │月27日下午│        │百姓公廟附近│            │        │門號0000000000號行動電話聯繫毒品海洛因之易事宜│
│  │7時48分   │        │            │            │        │，再由丁○○指派戊○○拿取乙○○所交予之海洛因│
│  │          │        │            │            │        │依約前往約定地點交付毒品，並向辛○○收取交易毒│
│  ├─────┼────┼──────┼──────┼────┤品之價金。                                    │
│  │於96年1月 │1次     │彰化縣鹿港鎮│海洛因1 包  │5百元   │                                              │
│  │1日下午5時│        │百姓公廟附近│            │        │                                              │
│  │14分      │        │            │            │        │                                              │
│  │          │        │            │            │        │                                              │
├─┼─────┴────┴──────┴──────┴────┴───────────────────────┤
│編│行 為 人：丁○○、戊○○、丙○○、乙○○                                                                  │
│號├─────────────────────────────────────────────────────┤
│5 │交易對象：辛○○                                                                                          │
│  ├─────┬────┬──────┬──────┬────┬───────────────────────┤
│  │交易時間  │  次數  │  交易地點  │  交易物品  │金額（每│交  易  方  式                                │
│  │          │        │            │            │包）    │                                              │
│  ├─────┼────┼──────┼──────┼────┼───────────────────────┤
│  │於95年12月│  1次   │彰化縣鹿港鎮│海洛因1 包  │5百元   │辛○○以自宅000000000號電話撥打丁○○所持用之 │
│  │19日下午12│        │正港餐廳附近│            │        │門號0000000000號行動電話，由丙○○接聽並聯繫毒│
│  │時23分    │        │            │            │        │品海洛因之交易事宜，再由丁○○指派戊○○拿取陳│
│  │          │        │            │            │        │上福所交予之海洛因依約前往約定地點交付毒品，並│
│  ├─────┼────┼──────┼──────┼────┤向辛○○收取交易毒品之價金。                  │
│  │於95年12月│  1次   │彰化縣鹿港鎮│海洛因1 包  │1千元   │                                              │
│  │28日下午5 │        │春之園日本料│            │        │                                              │
│  │時29分    │        │理餐廳附近  │            │        │                                              │
├─┼─────┴────┴──────┴──────┴────┴───────────────────────┤
│編│行 為 人：丁○○、戊○○、丙○○、乙○○                                                                  │
│號├─────────────────────────────────────────────────────┤
│6 │交易對象：壬○○與不詳姓名年籍綽號阿坤之成年男子合資購買                                                  │
│  ├─────┬────┬──────┬──────┬────┬───────────────────────┤
│  │交易時間  │  次數  │  交易地點  │  交易物品  │金額（每│交  易  方  式                                │
│  │          │        │            │            │包）    │                                              │
│  ├─────┼────┼──────┼──────┼────┼───────────────────────┤
│  │於96年1月 │  1次   │彰化縣鹿港鎮│海洛因1 包  │1千元   │壬○○與「阿坤」欲共同購買海洛因，推由壬○○以│
│  │1日下午8時│        │菜園橋附近某│            │        │0000000000號電話撥打門號0000000000號行動電話與│
│  │41分      │        │椰子攤位旁  │            │        │丙○○聯繫毒品海洛因之交易事宜，再由丁○○指派│
│  │          │        │            │            │        │戊○○拿取乙○○所交予之海洛因依約前往約定地點│
│  │          │        │            │            │        │交付毒品，並向壬○○及阿坤收購買取交易毒品之價│
│  │          │        │            │            │        │金。                                          │
├─┼─────┼────┼──────┼──────┼────┼───────────────────────┤
│編│交易時間  │  次數  │  交易地點  │  交易物品  │金額（每│交  易  方  式                                │
│號│          │        │            │            │包）    │                                              │
│7 ├─────┼────┼──────┼──────┼────┼───────────────────────┤
│  │各次均分別│  2次   │彰化縣鹿港鎮│每次甲基安非│每次各1 │子○○均以自宅之000000000號電話撥打丁○○所持 │
│  │於95年9月 │        │自來水廠旁某│他1包       │千元    │用之0000000000號電話聯絡交易時間、地點、數量，│
│  │間之某日某│        │便利商店    │            │        │再由丁○○以門號0000000000號行動電話聯絡乙○○│
│  │時        │        │            │            │        │，推由乙○○指派不詳姓名年籍之成年男子依約前往│
│  │          │        │            │            │        │約定地點交付毒品，並收取交易毒品之價金。      │
├─┼─────┴────┴──────┴──────┴────┴───────────────────────┤
│編│行 為 人：丁○○、乙○○與不詳姓名年籍之成年女子                                                          │
│號├─────────────────────────────────────────────────────┤
│8 │交易對象：寅○○、丑○○合資購買                                                                          │
│  ├─────┬────┬──────┬──────┬────┬───────────────────────┤
│  │交易時間  │  次數  │  交易地點  │  交易物品  │金額（每│交  易  方  式                                │
│  │          │        │            │            │包）    │                                              │
│  ├─────┼────┼──────┼──────┼────┼───────────────────────┤
│  │於95年12月│  1次   │彰化縣社頭鄉│甲基安非他1 │2千元   │寅○○利用丑○○持有0000000000號電話，撥打黃婉│
│  │25日某時  │        │員集路果菜市│包          │        │綺持用之0000000000號電話聯絡交易時間、地點、數│
│  │          │        │場附近      │            │        │量，再由丁○○以門號0000000000號行動電話聯絡陳│
│  │          │        │            │            │        │上福，推由乙○○指派不詳姓名年籍之成年女子依約│
│  │          │        │            │            │        │前往約定地點交付毒品，並收取交易毒品之價金。  │
├─┼─────┴────┴──────┴──────┴────┴───────────────────────┤
│編│行 為 人：丁○○、乙○○與不詳姓名年籍之成年女子                                                          │
│號├─────────────────────────────────────────────────────┤
│9 │交易對象：寅○○                                                                                          │
│  ├─────┬────┬──────┬──────┬────┬───────────────────────┤
│  │交易時間  │  次數  │  交易地點  │  交易物品  │金額（每│交  易  方  式                                │
│  │          │        │            │            │包）    │                                              │
│  ├─────┼────┼──────┼──────┼────┼───────────────────────┤
│  │於95年12月│  1次   │彰化縣社頭鄉│甲基安非他1 │1千元   │寅○○向丑○○借用門號0000000000號電話，撥打黃│
│  │底某日某時│        │員集路果菜市│包          │        │婉綺持用之0000000000號電話聯絡交易時間、地點、│
│  │          │        │場附近      │            │        │數量，再由丁○○以門號0000000000號行動電話聯絡│
│  │          │        │            │            │        │乙○○，推由乙○○指派不詳姓名年籍之成年女子依│
│  │          │        │            │            │        │約前往約定地點交付毒品，並收取交易毒品之價金。│
└─┴─────┴────┴──────┴──────┴────┴───────────────────────┘


司法院資訊處製作；財團法人民間司法改革基金會備份。
